【裁判字號】    99,訴,598
【裁判日期】    990430
【裁判案由】    毒品危害防制條例
【裁判全文】
臺灣板橋地方法院刑事判決              99年度訴字第598 號
公  訴  人  臺灣板橋地方法院檢察署檢察官
被      告  甲○○
上列被告因違反毒品危害防制條例案件，經檢察官提起公訴（99
年度毒偵字第1036號），本院依簡式審判程序，判決如下：
    主  文
甲○○施用第一級毒品，累犯，處有期徒刑拾月；又施用第二級
毒品，累犯，處有期徒刑肆月；應執行有期徒刑壹年。
    事  實
一、甲○○前於民國88年間因施用第二級毒品案件經臺灣桃園地
    方法院以88年度毒聲字第288 號裁定送觀察、勒戒後，認有
    繼續繼續施用毒品之傾向，復經同院以88年度聲字第1262號
    裁定施以強制戒治，於91年4 月1 日執行完畢。又於93年間
    因施用毒品案件，經同院以93年度簡字第176 號判處有期徒
    刑4 月確定，與另案所犯偽造文書判處有期徒刑3 月定其應
    執行刑為有期徒刑6 月，於94年8 月14日縮刑期滿執行執行
    完畢。詎仍不知悔改，明知海洛因、甲基安非他命為毒品危
    害防制條例所列之第一級、第二級毒品，不得非法持有、施
    用，仍基於施用海洛因及甲基安非他命之犯意，於98年12月
    23日18時許，在臺北縣三峽鎮○○路43-3號5 樓居所內，以
    玻璃球吸食器施用第二級毒品甲基安非他命一次，又於同日
    20時許，在上開處所以抽煙方式施用第一級毒品海洛因1 次
    ，嗣於同日21時在上址住處為警查獲。經採集其尿液送驗後
    ，其結果呈甲基安非他命與嗎啡陽性反應，始悉上情。
二、案經臺北縣政府警察局移送臺灣板橋地方法院檢察署檢察官
    偵查起訴。本院於準備程序進行中，甲○○就被訴事實為有
    罪之陳述，經告知簡式審判程序之旨，並聽取各當事人之意
    見後，本院合議庭裁定由受命法官獨任進行簡式審判程序。
    理  由
一、訊據被告甲○○就上揭犯罪事實於本院審理時自白不諱，其
    於經警查獲後採集尿液鑑驗結果，確呈甲基安非他命、嗎啡
    陽性反應，有臺灣檢驗科技股份有限公司濫用藥物檢驗報告
    1 紙在卷足證，足認被告前揭自白與事實相符，堪予採信。
    按92年7 月9 日新修正之毒品危害防制條例刪除二犯及三犯
    之規定，一改修法前繁雜之處遇程式，僅將施用毒品者簡化
    區分為初犯、再犯，並認施用毒品者係屬病患性犯人，以觀
    察、勒戒戒除其身癮，並以強制戒治去除其心癮。經觀察、
    勒戒或強制戒治執行完畢釋放後，若係5 年後再犯該條例第
    10條施用毒品罪者，與同條例第20條第1 項、第2 項關於「
    初犯」之處理方式相同，檢察官應先聲請法院裁定令被告入
    勒戒處所觀察、勒戒，並視有無繼續施用毒品傾向，決定應
    予釋放、為不起訴之處分，或應聲請法院裁定令入勒戒處所
    強制戒治；若係5 年內「再犯」同條例第10條施用毒品罪者
    ，依同條例第23條第2 項規定，檢察官則應依法追訴。觀諸
    該條例第20條第3 項之修正理由：「觀察、勒戒或強制戒治
    5 年後再犯者，顯見前所實施之觀察、勒戒或強制戒治已足
    以遮斷其施用毒品之癮，為期自新及協助其戒除毒癮，對此
    5 年後再犯者，爰明定仍適用初犯之規定，先經觀察、勒戒
    、強制戒治之程式。」及同條例第23條第2 項之修正理由：
    「為配合簡化施用毒品犯之刑事處遇程式，並鑑於經觀察、
    勒戒或強制戒治執行完畢釋放後5 年內再犯者，其再犯率甚
    高，原據以實施之觀察、勒戒及強制戒治既已無法收其實效
    ，自應施以刑事處遇。」顯然如施用毒品者係前經觀察、勒
    戒或強制戒治等治療程式執行完畢5 年後，始再施用毒品之
    「初犯」，因前所執行之觀察、勒戒或強制戒治已足收戒除
    毒癮之效，自應重新執行觀察、勒戒或強制戒治等治療程式
    ，並於治療程式執行完畢後，由檢察官為不起訴處分，毋庸
    對之追訴處罰；反之，在「再犯」之情形，因其先前所為治
    療程序顯未能收戒斷毒癮之效，且考量施用毒品者之再犯率
    偏高，乃簡化其刑事處遇程式，而逕予追訴處罰，不再施以
    治療程式。參酌上開立法理由，修正毒品危害防制條例就施
    用毒品者，祇於「初犯」及「5 年後再犯」二種情形，有其
    追訴條件之限制，即須於初犯經觀察、勒戒或強制戒治釋放
    後，5 年內均無施用毒品之行為，始能認其前所實施之觀察
    、勒戒或強制戒治已足遮斷毒癮，而得於5 年後再犯時，再
    予適用初犯之規定，重行觀察、勒戒等程式。倘5 年內已經
    再犯，被依法追訴處罰，縱其第3 次（或第3 次以上）施用
    毒品之時間在初犯釋放5 年以後，即與「5 年後再犯」之情
    形有別，且因已於「5 年內再犯」，顯見其再犯率甚高，原
    實施觀察、勒戒或強制戒治，已無法收其實效，而無5 年戒
    斷期之存在，自無再經觀察、勒戒及強制戒治之必要，應由
    檢察官逕行起訴，始符新法修正之本旨。被告前於88年間因
    施用第二級毒品案件經臺灣桃園地方法院以88年度毒聲字第
    288 號裁定送觀察、勒戒後認有繼續繼續施用毒品之傾向，
    復經同院以88年度聲字第1262號裁定施以強制戒治，於91年
    4 月1 日執行完畢。又於93年間因施用毒品案件經同院以93
    年度簡字第176 號判處有期徒刑4 月確定，有臺灣高等法院
    被告前案紀錄表1 份附卷可按，被告於上開強制戒治執行完
    畢釋放後，既曾於5 年內再犯毒品危害防制條例第10條之罪
    ，本次被告再犯毒品危害防制條例第10條之罪，自非屬毒品
    危害防制條例第20條第3 項所定「5 年後再犯第10條之罪」
    之情形，而應依法追訴，附此指明。從而本案事證明確，自
    應依法論科。
二、核被告所為，係犯毒品危害防制條例第10條第1項、第2項之
    施用第一級毒品罪及第二級毒品罪。被告於施用前後持有海
    洛因、甲基安非他命犯行，為施用之高度行為吸收，不另論
    罪。被告所犯前開2 罪間，犯意各別，行為互殊，應分論併
    罰。被告前於88年間因施用第二級毒品案件經臺灣桃園地方
    法院以88年度毒聲字第288 號裁定送觀察、勒戒後認有繼續
    繼續施用毒品之傾向，復經同院以88年度聲字第1262號裁定
    施以強制戒治，於91年4 月1 日執行完畢。又於93年間因施
    用毒品案件經同院以93年度簡字第176 號判處有期徒刑4 月
    確定，與另案所犯偽造文書判處有期徒刑3 月定其應執行刑
    為有期徒刑6 月，於94年8 月14日縮行期滿執行執行完畢，
    有臺灣高等法院被告前案紀錄表1 份在卷可查，被告於有期
    徒刑執行完畢後5 年之內故意再犯本案最重有期徒刑以上之
    罪，應依刑法第47條第1 項之規定分別加重其刑。爰分別審
    酌被告前有麻藥、偽造文書、多次毒品前科，顯示素行不佳
    ，且曾受減刑之寬典，有前開前案紀錄表可參，未思改過自
    新，復於另案施用毒品罪未到案執行而遭通緝期間，施用第
    一級、第二級毒品而再犯本案，顯然先前所受保安處分及刑
    之、宣告、執行未收矯治、警惕之效，被告既無確實戒毒之
    決心，已難自拔，自應施以相當之刑罰，以期收教化之功能
    ，兼衡其經拘提到庭後自知事證明確而坦承施用犯行，且其
    施用毒品犯行所生危害，主要以自戕身心健康為主，對於他
    人生命、身體、財產等法益，尚未查得重大直接危害等一切
    情狀，各量處如主文所示之刑，，並定其應執行刑，以示懲
    儆。
據上論斷，應依刑事訴訟法第273 條之1 第1 項、第299 條第1
項前段，毒品危害防制條例第10條第1 項、第2 項、第23條第2
項，刑法第11條前段、第51條第5 款、第47條第1 項，判決如主
文。
本案經檢察官楊承翰到庭執行職務。
中    華    民    國    99    年    4   月      30     日
                  刑事第三庭  法  官  王偉光
上列正本證明與原本無異。
如不服本判決，應於送達後10日內敘明上訴理由，向本院提出上
訴狀，上訴於本院第二審合議庭 (應附繕本) 。其未敘述上訴理
由者，應於上訴期間屆滿後20日內向本院補提理由書「切勿逕送
上級法院」。
                              書記官  陳宥伶
中    華    民    國    99    年    4     月    30    日
附錄本案論罪科刑法條全文：
毒品危害防制條例第十條：
施用第一級毒品者，處六月以上五年以下有期徒刑。
施用第二級毒品者，處三年以下有期徒刑。

司法院資訊處製作；財團法人民間司法改革基金會備份。
